【裁判字號】    92,簡上,277
【裁判日期】    920815
【裁判案由】    竊盜
【裁判全文】
臺灣高雄地方法院刑事判決                        九十二年度簡上字第二七七號
    上  訴  人
    即  被  告  丙○○
    選任辯護人  任進福律師
右列上訴人因竊盜案件，不服本院高雄簡易庭九十二年五月六日九十二年度簡字第一
六九四號簡易判決（聲請簡易判決處刑案號：臺灣高雄地方法院檢察署九十二年度偵
字第六四二八號）提起上訴，本院管轄第二審之合議庭判決如左：
    主  文
原判決撤銷。
丙○○無罪。
    事  實
一、聲請簡易判決處刑意旨係以：丙○○意圖為自己不法之所有，於民國九十二年三
    月二十日上午六時許，攜帶其所有可為兇器使用及客觀上足以對人之生命、身體
    構成威脅之鐮刀二把，並分別以新臺幣（下同）五百元及三百元之代價，僱用不
    知情之乙○○（由臺灣高雄地方法院檢察署檢察官於九十二年四月七日以九十二
    年度偵字第六四二八號為不起訴處分確定）及菲律賓人FLORES,ALFREDO MARQUEZ
    （由臺灣高雄地方法院檢察署檢察官於九十二年四月七日以九十二年度偵字第六
    四二八號為不起訴處分確定）進入位於高雄縣旗山鎮○○○路五十四號旁甲○○
    所有之椰子園內，趁甲○○不注意之際，持上開鐮刀竊取椰子園內椰子樹上之椰
    子共二九二０台斤，於得手後搬置於小貨車上欲離去之際，經甲○○當場發現報
    警處理，始知悉上情，並扣得丙○○所有供行竊椰子所用之鐮刀二把。因認被告
    丙○○涉有刑法第三百二十一條第一項第三款之加重竊盜罪等語。
二、本件聲請人認被告丙○○涉有前開犯行，係以告訴人之指述、證人乙○○、
    FLORES,ALFREDO MARQUEZ供述明確，並有贓物認領保管單據一紙、現場照片七張
    附卷足稽及扣案之鐮刀二把在卷可證，被告犯行足堪認定為其所憑之論據。
三、按犯罪事實應依證據認定之，無證據不得推定其犯罪事實；又不能證明被告犯罪
    者，應諭知無罪之判決。刑事訴訟法第一百五十四條及第三百零一條第一項前段
    分別定有明文。又按所謂認定犯罪事實之證據，係指足以認定被告確有犯罪行為
    之積極證據而言，該項證據自須適合於被告犯罪事實認定，始得採為斷罪資料；
    苟未能發現相當證據，或證據不足以證明，自不能以推測或擬制之方法，以為裁
    判基礎。最高法院著有二十九年度上字第三一０五號及四十年度台上字第八六號
    判例可資參照。
四、訊據上訴人即被告丙○○堅決否認上開竊盜之事實，辯稱：是一名自稱叫「陳金
    連」之男子介紹我至該處摘椰子，我在九十二年三月二十日早上偕同乙○○及菲
    律賓人FLORES,ALFREDO MARQUEZ去摘椰子，在該處摘椰子前，有一名路過之老太
    太，我問他椰子園是誰的，請他去跟主人說，我跟乙○○、FLORES,ALFREDO
    MARQUEZ 就開始摘椰子，後來甲○○來了，我就跟甲○○說摘錯了，甲○○說摘
    錯就摘錯，請我繼續摘，甲○○並問我價錢，我說一斤一元，摘完椰子後，椰子
    搬上卡車，我與甲○○為了空車重量起爭執，甲○○不高興就跑去派出所報案，
    說我偷他的椰子等語。經查：
  (一)按告訴人之告訴，係以使被告受刑事訴追為目的，是其陳述是否與事實相符，仍
    應調查其他證據以資審認。最高法院著有五十二年台上字第一三００號判例可資
    參照。是犯罪事實之認定，不能僅憑告訴人之指述，仍應調查其他證據，查核告
    訴人之陳述是否與事實相符，始符前開判例意旨，合先敘明。
  (二)證人乙○○於本院訊問時證稱：「我與被告丙○○、菲律賓籍工人當日到達甲○○的椰子園時，遇到一位老太太，老太太看我們在摘取椰子，她就說椰子園是鄰
    居甲○○的，她就去告知甲○○，甲○○到椰子園時，我們只摘取一棵椰子，當
    時甲○○夫妻都有到現場，甲○○到現場有問丙○○一台斤多少錢，我聽到甲○○在問價錢，我就說『採錯了』，丙○○問甲○○採錯了怎麼辦，甲○○就說採
    錯就採錯就繼續採，我們就繼續採，那個椰子園沒有很大，採取一些之後，正要
    搬到車上去，甲○○就問丙○○空車多重，丙○○就告訴甲○○空車多重，但是
    甲○○不相信，丙○○就跟甲○○說要把車開到前面的地磅去過磅，甲○○就是
    不要去過磅，不知道什麼時候他們去報案，警察就來了，警察來了甲○○還跟警
    察在講過磅的事情，後來我們就去警察局作筆錄。」等語（詳見本院本院九十二
    年七月十一日訊問筆錄）。
  (三)證人即告訴人甲○○亦證稱：「被告丙○○沒有經過我的同意去摘取我的椰子，
    當日我的住處後方鄰居女士告訴我有人在摘取我的椰子，我去我的椰子園看，當
    時被告丙○○已經在摘取了，邱先生問我這個椰子園的主人是否為姓陳的先生所
    有，邱先生是該名男子叫他去摘取的，我有問丙○○說摘取人家的椰子是多少錢
    ，丙○○回答說一台斤算一元，我就沒有再講話，我就在旁邊看，丙○○先生就
    繼續摘取椰子，我在旁邊也沒有講話。」、「（法官問：為何你後來去報案？）
    我有問丙○○說你的卡車有無空車去過地磅，我這樣問是為了要保全證據以免他
    跑掉，否則我沒有證據報案。」等語（詳見本院本院九十二年七月十一日訊問筆
    錄）。
  (四)依前開證人陳述，被告確實係因誤以告訴人所有之椰子園為「陳金連」所有，始
    予以採收，迄至告訴人甲○○到場，被告始知係誤採，惟因告訴人甲○○允許被
    告等人繼續採收，並詢問採收椰子之價格，應可認定被告與告訴人就被告等人採
    收之椰子，於當時已以採收椰子每台斤一元之代價，成立買賣契約，而刑法第三
    百二十一條第一項第三款之加重竊盜罪，須以行為主觀上具有不法所有之意圖，
    始足當之，被告於採收椰子之初，係誤信該椰子園為「陳金連」所有，嗣後知悉
    該椰子園係甲○○所有後，又與甲○○就採收之椰子成立買賣契約，則其採收椰
    子之行為，主觀上並無不法所有之意圖，是被告之行為並不該當於刑法第三百二
    十一條第一項第三款加重竊盜罪之構成要件，應可認定。
五、此外，聲請人亦未提出其他證據證明被告採收椰子之行為主觀上確實具有不法所
    有之意圖，揆諸前揭法律規定及判例意旨，即屬不能證明被告犯罪，依法應諭知
    無罪之判決。原審未察遽予論罪科刑，容有未洽，被告以此指摘原判決不當，為
    有理由，自應撤銷原判決，並為被告無罪之諭知。
六、另按檢察官聲請以簡易判決處刑之案件，經法院認為有第四百五十一條之一第四
    項但書之情形者，應適用通常訴訟程序審判之。刑事訴訟法第四百五十二條定有
    明文。又按對於簡易判決之上訴，準用刑事訴訟法第三編第一章及第二章之規定
    ，管轄第二審之地方法院合議庭受理簡易判決上訴案件，應依通常程序審理。其
    認案件有刑事訴訟法第四百五十二條之情形者，應撤銷原判決，逕依通常程序為
    第一審判決。法院辦理刑事訴訟簡易程序案件應行注意事項第十四項亦定有明文
    。本件原審依承辦檢察官聲請簡易判決處刑，對被告以加重竊盜罪論罪科刑，經
    本院撤銷原判決，改判被告無罪，已詳如前述，足認檢察官聲請簡易判決處刑為
    不適當，而有刑事訴訟法第四百五十一條之一第四項但書第三款之情形，故依前
    揭規定，應由本院合議庭逕依通常程序審理後，自為第一審判決，檢察官如不服
    本判決，仍得於法定上訴期間內，向管轄之第二審法院提起上訴，附此敘明。
據上論斷，應依刑事訴訟法第四百五十二條、第四百五十五條之一第三項、第三百六
十九條第一項前段、第三百六十四條、第三百零一條第一項，判決如主文。
本案經檢察官林敏惠到庭執行職務。
中      華      民      國    九十二    年      八      月     十五     日
                        臺灣高雄地方法院刑事第四庭
                            審判長  法  官  陳明富
                                    法  官  卓立婷
                                    法  官  陳業鑫
右正本證明與原本無異。
如不服本判決，應於送達後十日內，向本院提出上訴狀。
                                    書記官  陳素徵
中      華      民      國    九十二    年      八      月     二十     日


司法院資訊處製作；財團法人民間司法改革基金會備份。
